【裁判字號】    98,上訴,566
【裁判日期】    980317
【裁判案由】    違反毒品危害防制條例
【裁判全文】
臺灣高等法院臺中分院刑事判決         98年度上訴字第566號
上  訴  人
即  被  告  乙○○
                    巷86號
上列上訴人因違反毒品危害防制條例案件，不服臺灣彰化地方法
院96年度訴更字第3號中華民國97年12月31日第一審判決（起訴
案號：臺灣彰化地方法院檢察署95年度毒偵字第4407號），提起
上訴，本院判決如下：
    主    文
上訴駁回。
    犯罪事實
一、乙○○前曾因施用毒品案件，經臺灣彰化地方法院裁定送觀
    察、勒戒後，認無繼續施用毒品之傾向，於民國（下同）八
    十八年八月二十五日執行完畢釋放，並由臺灣彰化地方法院
    檢察署檢察官以八十八年度偵字第六九九六號為不起訴處分
    確定；又於前開觀察、勒戒執行完畢後五年內之八十八年間
    因施用毒品案件，經裁定送觀察、勒戒後，認有繼續施用毒
    品之傾向，乃裁定強制戒治，於八十九年七月二十五日停止
    戒治付保護管束出所，至八十九年十二月八日保護管束期滿
    未經撤銷停止戒治，視為強制戒治執行完畢，所涉刑案部分
    ，則經臺灣彰化地方法院以八十九年度員簡字第三二號判決
    判處有期徒刑六月確定，於九十年一月十二日易科罰金執行
    完畢；再因傷害直系血親尊親屬案件，經同院以八十八年度
    員簡字第三七六號判決判處有期徒刑六月，緩刑三年確定，
    嗣遭撤銷緩刑，於九十一年二月十五日執行完畢。詎仍不知
    悔改，復基於施用第一級毒品之犯意，於九十五年九月二十
    八日採尿前回溯四、五日之某時，在某不詳處所，以不詳方
    式，施用第一級毒品海洛因一次。嗣於九十五年九月二十八
    日十九時三十分許，因形跡可疑為警在彰化縣溪湖鎮○○路
    旁查獲，經徵得其同意採尿送驗結果，呈嗎啡陽性反應，始
    查悉上情。
二、案經彰化縣警察局溪湖分局報告臺灣彰化地方法院檢察署檢
    察官偵查起訴。
    理    由
一、訊據上訴人即被告（下稱被告）乙○○坦承於九十五年九月
    二十八日十九時三十分許有為警採尿之事實不諱，惟矢口否
    認有施用第一級毒品海洛因之犯行，辯稱：採尿當時有兩個
    人，不是只有伊一個人，而警察採尿後將瓶子拿出去再拿進
    來，並非當著伊面前將瓶子封起，伊覺得可能會弄錯尿液云
    云。經查：
  (一)被告於九十五年九月二十八日為警查獲後，經警提供乾淨空
    瓶，由其親自排放尿液並當面封緘，嗣送詮昕科技股份有限
    公司以酵素免疫分析法（ＥＩＡ）檢驗結果，呈鴉片海洛因
    代謝物陽性反應，且再以氣相層析質譜儀（ＧＣ／ＭＳ）法
    確認檢驗結果，確呈嗎啡陽性反應一節，此有彰化縣警察局
    溪湖分局委託檢驗尿液代號與真實姓名對照表、銓昕科技股
    份有限公司九十五年十月九日濫用藥物尿液檢驗報告等各一
    份在卷可參。按銓昕科技股份有限公司依氣相層析質譜儀法
    檢測，所採定量偵測極限嗎啡為三００ｎｇ／ｍｌ，亦即檢
    出值若大於此便能確認尿液中確實存在此毒品；且氣相層析
    質譜儀法乃目前就藥物篩檢結果必須進一步確認時所最常採
    用之確認方法，因此在良好的操作條件下，以氣相層析質譜
    儀作藥物及其代謝物之定性及定量分析，幾乎不會有偽陽性
    反應產生，而被告之尿液經前揭機關以該種檢驗方法檢驗確
    認後，其尿液中嗎啡濃度高達二一九二ｎｇ／ｍｌ，遠大於
    該機關所設定之閾值三００ｎｇ／ｍｌ，足認其尿液中確有
    嗎啡陽性反應。
  (二)又一般人注射海洛因或嗎啡後經體內吸收代謝約三十分鐘後
    ，以嗎啡型態為主開始排入尿中，而以最初六至十二小時排
    泄量最多，約有七十五％之毒品代謝物（嗎啡）可在注射後
    二十四小時內陸續由尿中排出體外，剩餘量則可能在數日內
    分別排出體外，故一般而言，施用多量毒品者，於施用後四
    、五日內仍有可能檢出低濃度毒品反應，此有法務部調查局
    九十二年一月二日調科壹字第0910089203—0號函影本一份
    附卷可按，被告之尿液既經檢驗結果檢出嗎啡陽性反應，足
    見其於警方採尿前四、五日內之某時應有施用海洛因之事實
    無疑。
  (三)另被告於警局中所採集之尿液確為其當面彌封乙節，業據被
    告於警詢時自承：「（警方交給你之兩小瓶編號《Ｇ－二三
    三》採集尿液空瓶是否乾淨，採集之尿液是否為你親自排放
    並當面封簽？）空瓶乾淨，尿液是我所排放並當面封簽」等
    語（見偵查卷第五頁至第六頁），且有被告簽名並按指印之
    彰化縣警察局溪湖分局委託檢驗尿液代號與真實姓名對照認
    證單一份附卷可稽（見偵查卷第九頁）。準此，警方採集被
    告之尿液既係以乾淨之空瓶為之，且送鑑之尿液又係被告所
    排放並當面封簽，自無弄錯尿液之可能，被告空口指稱可能
    警方弄錯尿液云云，核無可採。
  (四)至被告雖另辯稱因其有慢性病，長期吃藥，可能是醫院藥物
    所造成，故其尿液始檢出嗎啡陽性反應云云。惟經本院及臺
    灣彰化地方法院檢察署分別向被告就診之道安醫院、童綜合
    醫院函詢有關被告因病所服藥物成分，均函覆稱：所開立給
    予之藥物服用或注射過後不會有嗎啡反應；藥品係安眠藥，
    無嗎啡成分等情，此有卷附道安醫院九十五年十一月十七日
    道醫字第０九四六號函、病歷及童綜合醫院九十六年一月二
    十六日（96）童醫字第０一三０號函等各一份在卷足憑，顯
    見被告服用之藥物並無嗎啡、海洛因成分，其尿液中自不可
    能因服用該藥物而代謝出嗎啡。是被告辯稱其係服用藥物故
    其尿液始檢出嗎啡陽性反應云云，與事實不符，並不足取。
  (五)綜上所述，足證被告上開所辯顯係飾卸之詞，不足採信，是
    罪證明確，其犯行堪以認定。又被告於警詢時已陳稱其願意
    接受採集尿液，嗣並於筆錄上簽名，有其警詢筆錄足按，縱
    其嗣又於筆錄旁自行記載「否」字，亦不影響其上開筆錄之
    真實性，併此敘明。
二、按被告以外之人於審判外之陳述，雖不符刑事訴訟法第一百
    五十九條之一至第一百五十九條之四之規定，而經當事人於
    審判程序同意作為證據，法院審酌該言詞陳述或書面陳述作
    成時之情況，認為適當者，亦得為證據。當事人、代理人或
    辯護人於法院調查證據時，知有第一百五十九條第一項不得
    為證據之情形，而未於言詞辯論終結前聲明異議者，視為有
    前項之同意，刑事訴訟法第一百五十九條之五第一項、第二
    項定有明文。立法意旨在於傳聞證據未經當事人之反對詰問
    予以核實，原則上先予排除，惟若當事人已放棄詰問或未聲
    明異議，基於證據資料愈豐富，愈有助於真實發現之理念，
    且強化言詞辯論主義，法院自可承認該傳聞證據例外擁有證
    據能力。查本件被告對於上開非供述證據之證據能力，並未
    於言詞辯論終結前聲明異議，依刑事訴訟法第一百五十九條
    之五第二項之規定，視為同意作為證據，且本院審酌該非供
    述證據係公務員職務上製作之紀錄文書、證明文書或係從事
    業務之人於業務上製作之紀錄文書、證明文書，與其責任、
    信譽攸關，若有錯誤、虛偽，該公務員或從事業務之人可能
    因此擔負刑事及行政責任，且該等文書經常處於可能受公開
    檢查之狀態，其正確性及真實性之保障極高，核無顯有不可
    信之情況，是本院認該書面陳述適當，依刑事訴訟法第一百
    五十九條之五第一項之規定，自得為證據。
三、按毒品危害防制條例於九十二年七月九日修正公布，自九十
    三年一月九日施行，其中第二十條、第二十三條將施用毒品
    之刑事處遇程序，區分為「初犯」及「五年內再犯」、「五
    年後再犯」。依其立法理由之說明：「初犯」，經觀察、勒
    戒或強制戒治後，應為不起訴處分或不付審理之裁定；經觀
    察、勒戒或強制戒治執行完畢釋放後，「五年內再犯」者，
    因其再犯率甚高，原實施之觀察、勒戒及強制戒治既已無法
    收其實效，爰依法追訴或裁定交付審理。至於經觀察、勒戒
    或強制戒治執行完畢釋放後，「五年後再犯」者，前所實施
    之觀察、勒戒或強制戒治已足以遮斷其施用毒品之毒癮，為
    期自新及協助其斷除毒癮，仍適用「初犯」規定，先經觀察
    、勒戒或強制戒治之程序。從而依修正後之規定，僅限於「
    初犯」及「五年後再犯」二種情形，始應先經觀察、勒戒或
    強制戒治程序。倘被告於五年內已再犯施用毒品，經依法追
    訴處罰，縱其第三次（或第三次以上）再度施用毒品之時間
    ，在初犯經觀察、勒戒或強制戒治執行完畢釋放五年以後，
    因與單純之「五年後再犯」之情形有別，已不合於「五年後
    再犯」之例外規定，且因已於「五年內再犯」，顯見其再犯
    率甚高，原實施觀察、勒戒或強制戒治，已無法收其實效，
    即應回歸原則性規定，由檢察官逕行起訴，依該條例第十條
    處罰。至於第三次（或第三次以上）施用毒品之時間，是否
    宜有期間限制？以多久為適宜？則分屬刑事政策、專門醫學
    之範圍，非審判機關所能決定，有待循立法途徑解決（最高
    法院九十五年五月九日第七次刑事庭會議決議、九十七年九
    月九日第五次刑事庭會議決議、及九十五年度臺非字第一三
    四號判決參照）。查被告前曾因施用毒品案件，經臺灣彰化
    地方法院裁定送觀察、勒戒後，認無繼續施用毒品之傾向，
    於八十八年八月二十五日執行完畢釋放，並由臺灣彰化地方
    法院檢察署檢察官以八十八年度偵字第六九九六號為不起訴
    處分確定；又於前開觀察、勒戒執行完畢後五年內之八十八
    年間因施用毒品案件，經裁定送觀察、勒戒後，認有繼續施
    用毒品之傾向，乃續行強制戒治，於八十九年七月二十五日
    停止戒治付保護管束出所，至八十九年十二月八日保護管束
    期滿未經撤銷停止戒治，視為強制戒治執行完畢，所涉刑案
    部分，則經臺灣彰化地方法院以八十九年度員簡字第三二號
    判決判處有期徒刑六月確定，於九十年一月十二日易科罰金
    執行完畢，有臺灣高等法院被告前案紀錄表附卷可按，足見
    被告在八十八年八月二十五日觀察、勒戒執行完畢後五年內
    ，曾再犯施用毒品案件，並經臺灣彰化地方法院判刑確定且
    執行完畢，是被告既於五年內已再犯施用毒品，經依法追訴
    處罰，則其第三次（即本件犯行）再度施用毒品之時間，縱
    在初犯經觀察、勒戒執行完畢釋放五年以後，即與單純之「
    五年後再犯」之情形有別，已不合於「五年後再犯」之例外
    規定，且因已於「五年內再犯」，顯見其再犯率甚高，原實
    施觀察、勒戒，已無法收其實效，依上開說明，自應依法追
    訴審判。
四、核被告所為，係犯毒品危害防制條例第十條第一項之施用第
    一級毒品罪。其為供自己施用之目的而持有前開毒品，持有
    之低度行為已為施用之高度行為所吸收，不另論罪。又被告
    前曾因犯傷害直系血親尊親屬罪經臺灣彰化地方法院以八十
    八年度員簡字第三七六號判決判處有期徒刑六月，緩刑三年
    確定，嗣遭撤銷緩刑，於九十一年二月十五日執行完畢，有
    臺灣高等法院被告前案紀錄表足憑，其於受有期徒刑執行完
    畢後，五年以內故意再犯本件之罪，為累犯，應依刑法第四
    十七條第一項之規定加重其刑。原審調查後，適用毒品危害
    防制條例第十條第一項、刑法第十一條前段、第四十七條第
    一項、第四十一條第一項前段、中華民國九十六年罪犯減刑
    條例第二條第一項第三款、第七條、第九條，並審酌被告曾
    因施用毒品案件接受觀察、勒戒、強制戒治，竟未能從中記
    取教訓，深切體認毒品危害己身健康之鉅，再度趁隙施用海
    洛因，惟念及施用毒品固戕害個人健康至深，然就他人權益
    之侵害仍屬有限，及其犯罪目的、手段，暨犯後否認施用毒
    品犯行等一切情狀，量處被告有期徒刑一年，以示懲儆。又
    以被告犯罪之時間係在九十六年四月二十四日以前，合於中
    華民國九十六年罪犯減刑條例第二條第一項第三款之減刑條
    件，應依法減其宣告刑二分之一，並諭知易科罰金之折算標
    準云云，認事用法核無違誤，量刑亦妥適。被告上訴意旨仍
    執前詞否認犯罪，並無理由，應予駁回。
五、又被告於原審雖請求調閱警詢錄影帶云云。惟查被告已於警
    詢中自承其於警局所採尿液確係其親自排放後當面彌封，業
    如前述，且本件待證事實已臻明確，本院認此部分無再調查
    之必要，爰依刑事訴訟法第一百六十三條之二第二項第三款
    之規定予以駁回，附此敘明。
六、據上論結，應依刑事訴訟法第三百六十八條，判決如主文。
本案經檢察官甲○○到庭執行職務。
中    華    民    國    98    年    3     月    17    日
            刑事第八庭  審判長法  官  羅  得  村
                              法  官  張  靜  琪
                              法  官  劉  榮  服
以上正本證明與原本無異。
如不服本判決應於收受送達後十日內向本院提出上訴書狀，其未
敘述上訴理由者，並得於提起上訴後十日內向本院補提理由書（
均須按他造當事人之人數附繕本）「切勿逕送上級法院」。
                              書記官  江  玉  萍
中    華    民    國    98    年    3     月    17    日
附錄本判決論罪科刑法條：
毒品危害防制條例第十條第一項
施用第一級毒品者，處六月以上五年以下有期徒刑。


司法院資訊處製作；財團法人民間司法改革基金會備份。
